臺灣桃園地方法院民事判決　九十二年度訴字第一八二○號
　　原　　　告　甲○○
　　訴訟代理人　謝淑芬律師
　　被　　　告　乙○○
　　訴訟代理人　呂丹琪律師
右當事人間請求清償債務事件，於民國九十三年二月二十三日辯論終結，本院判決如
左：
    主    文
被告應給付原告新台幣陸拾萬元。
訴訟費用由被告負擔。
本判決於原告以新台幣貳拾萬元供擔保後，得假執行，但被告如以新台幣陸拾萬元為
原告預供擔保，得免為假執行。
    事    實
甲、原告方面：
壹、聲明：除假執行及免為假執行之擔保金額外，如主文所示。
貳、陳述：
一、被告於民國九十一年六月十七日向原告借貸一百萬元，做為其投資經營中古汽車
    商行之資金，原告除當場交付被告現金二十萬元外，另自安泰商業銀行股份有限
    公司桃園分行（下稱安泰銀行桃園分行）電匯八十萬元至被告設於新竹國際商業
    銀行股份有限公司龜山分行（下稱新竹商銀龜山分行）帳號為00000000
    000帳戶內。嗣被告於九十一年十二月三十一日匯款四十萬元至原告設於安泰
    銀行桃園分行帳號00000000000000帳戶內以清償部分借款，惟被
    告尚積欠原告系爭借款中之六十萬元遲未清償，原告遂於九十二年四月二十日親
    至被告住處，請求被告清償尚積欠之六十萬元，被告雖應允清償，惟迄今仍未履
    行，為此原告爰依借貸契約關係，請求被告返還六十萬元。
二、對於被告抗辯之陳述：
（一）原告於九十一年六月十七日匯款至被告帳戶內之八十萬元，確實是被告向原告
      借貸之系爭借款之一部分，並非被告之妻即證人宋學環向原告所借貸，因此原
      告才會將款項直接匯入被告所提供之新竹商銀龜山分行之前開帳戶內。若是證
      人宋學環向原告所借貸，原告直接將款項匯入證人宋學環戶頭內即可，何必多
      此一舉先匯款至被告戶頭內，再由被告轉交。證人宋學環雖因為土地代書業務
      曾向原告借款週轉，惟原告均是直接將款項交付予證人宋學環，並無先匯款至
      被告戶頭內再由被告轉交之情形。
（二）依證人宋學環證稱：「：：因為被告是要借款去開中古汽車商行，他要做生意
      ，當時手頭上沒有錢，我父親（即原告）當時開當鋪，手頭上有二十萬元的現
      金，當天就以現金交給被告，另外八十萬元是匯款給被告。」等語，及原告於
      九十二年四月二十日至被告住處請求被告清償系爭借款，被告當時亦承認有向
      原告借得系爭借款，足徵被告確實有向原告借得系爭借款。
（三）證人宋學環僅是陪同被告前來，並非與被告共同向原告借款，原告不曾向證人
      宋學環要求清償，向來都是請求被告清償系爭借款，而被告於九十一年十二月
      三十一日匯款至原告安泰銀行桃園分行戶頭內之四十萬元，係被告為自己積欠
      系爭借款債務而為清償。
參、證據：提出正本戶籍謄本、影本匯款委託書、綜合存款存摺、存證信函暨回執、
    名片各一件為證，並請求訊問證人宋學環。
乙、被告方面：
壹、聲明：
一、駁回原告之訴。
二、如受不利之判決，被告願供擔保，請准予宣告免為假執行。
貳、陳述：
一、原告於九十一年六月十七日匯至被告帳戶內之八十萬元，係證人宋學環向原告借
    貸，且原告已自認證人宋學環為土地代書，經常因放貸業務而向原告借款週轉。
    被告並未向原告借款，原告亦未曾交付現金二十萬元予被告，原告數度向證人宋
    學環要求清償系爭借款，被告基於夫妻之情而代為清償四十萬元。
二、縱認被告有向原告借款，依原告自稱「是被告跟他的太太即我女兒一起到當舖來
    向我借的。」等語，即原告自認系爭借款係被告與證人宋學環共同向被告借款，
    依民法第二百七十一條規定，被告與證人宋學環應平均分擔原告匯款至被告帳戶
    內之八十萬元債務，即各負擔四十萬元債務，而被告匯予原告四十萬元，即已清
    償完畢。
三、證人宋學環為被告之女，且其與被告間離婚之訴尚在進行中，故其所為之證言不
    實。原告於九十二年四月二十日晚間曾至被告家中協商被告與證人宋學環間之婚
    姻問題，因被告希冀證人宋學環能與被告重修舊好，故於協商時態度低調，對於
    原告之指責均沉默以對，並答應原告之所有要求，當晚協商長達一個多小時，原
    告僅錄下被告其中一句話即予斷章取義，不能憑此遽認被告有向原告借貸系爭借
    款之事實。
參、證據：提出影本各類所得扣繳暨免扣繳憑單、汽車燃料使用費繳納通知書、地價
    稅繳款書各一件為證。
    理    由
甲、程序方面：
    兩造就本件訴訟所生之爭執，業於本院九十三年二月二十三日言詞辯論期日，當
    庭同意以系爭借款一百萬元是否係被告向原告借貸，及其中二十萬元有無經被告
    收受等項，為其法律上及事實上之爭點，是本件既因兩造於訴訟中達成簡化爭點
    之合意，本院及兩造均應受該爭點協議之拘束，本院就本件所為之判斷即以兩造
    合意之爭點及其有關之部分為論斷。
乙、實體方面：
壹、本件原告主張被告於九十一年六月十七日向原告借貸一百萬元，做為其投資經營
    中古汽車商行之資金，原告除當場交付被告現金二十萬元外，另自安泰銀行桃園
    分行電匯八十萬元至被告設於新竹商銀龜山分行帳號為00000000000
    帳戶內。嗣被告於九十一年十二月三十一日匯款四十萬元至原告設於安泰銀行桃
    園分行帳號00000000000000帳戶內以清償部分借款，惟被告尚積
    欠原告系爭借款中之六十萬元遲未清償，原告遂於九十二年四月二十日親至被告
    住處，請求被告清償積欠之六十萬元，被告雖應允清償，惟迄今仍未履行，為此
    依消費借貸關係提起本件訴訟等語。
貳、被告則以系爭八十萬元係證人宋學環向原告借貸，原告亦自認證人宋學環為土地
    代書，經常因放貸業務向原告借款週轉，被告並未向原告借款，亦未收受系爭二
    十萬元現金，惟因原告數度請求證人宋學環清償借款，被告基於夫妻之情始代為
    清償四十萬元。證人宋學環為原告之女，與被告間有另案離婚訴訟，故其證言不
    實，原告於九十二年四月二十日晚間曾至被告家中協商被告與證人宋學環之婚姻
    問題，因被告希望能與證人宋學環重修舊好，故對於原告之指責均沈默以對，並
    答應原告之所有要求，原告僅錄下被告其中一句話即斷章取義，不能憑此遽認被
    告有向原告借貸系爭借款。縱認係被告向原告借款，惟原告既自稱係被告及宋學
    環一起到當鋪向其借款，則被告與證人宋學環應平均分擔系爭八十萬元之借款債
    務，扣除被告已經清償之四十萬元，被告已全數清償完畢等語資為抗辯。
參、原告主張其於九十一年六月十七日自安泰銀行桃園分行電匯八十萬元至被告設於
    新竹商銀龜山分行帳號為00000000000帳戶內，嗣被告於九十一年十
    二月三十一日匯款四十萬元至原告設於安泰銀行桃園分行帳號00000000
    000000帳戶內以為清償，原告亦於九十二年四月二十日親至被告住處，請
    求被告清償六十萬元，經被告應允清償之事實，業據原告提出匯款委託書、綜合
    存款存摺各一件為證，且經被告自認屬實，原告此部分之主張自堪信為真實。
肆、原告又主張被告係於九十一年六月十七日由證人宋學環陪同向其借款一百萬元，
    原告除電匯系爭八十萬元外，另當場交付二十萬元現金予被告，扣除被告已清償
    之四十萬元，被告尚積欠原告六十萬元借款債務等語，雖為被告所否認，並以前
    開情詞，抗辯：伊沒有向原告借款，縱有借款亦已無積欠原告債務云云。惟查被
    告為開設中古汽車商行，乃由被告之妻宋學環陪同，於九十一年六月十七日向原
    告借款一百萬元，原告除當場交付因經營當鋪所持有之二十萬元現金予被告外，
    另於同日自其安泰銀行桃園分行匯款八十萬元予被告，被告收受原告交付之一百
    萬元借款後，即與人合夥開設千順汽車商行，而宋學環雖因從事代書業務曾向原
    告借款，但並未收受系爭一百萬元款項，亦僅係陪同被告向原告借款，並非與被
    告一起向原告借款等情，業經證人宋學環到庭陳證明確，並有系爭匯款委託書一
    件在卷足佐。雖被告否認證人宋學環證言之真實性，惟系爭八十萬元既電匯至被
    告之系爭帳戶內，且嗣亦由被告向原告清償四十萬元，足見證人宋學環陳稱系爭
    八十萬元係被告向原告之借款乙節，顯然非虛。參以證人宋學環因經營代書業務
    曾向原告借款，則衡諸常理，系爭一百萬元若確係證人宋學環為經營代書業務而
    向原告所借，原告或宋學環應無將系爭八十萬元匯給被告之必要，且被告復未能
    提出證據證明所辯伊給付系爭四十萬元予原告，係為代替宋學環清償乙節為真實
    ，則證人宋學環前開有關系爭一百萬元係被告向原告借得之情，即堪信實。再佐
    以原告主張其於九十二年四月二十日至被告住處請求被告清償系爭借款，被告亦
    當場承認向原告借得系爭一百萬元借款乙節，業經本院依職權勘驗原告提出之錄
    音帶及其譯文查對無誤，被告亦自承系爭錄音帶及其譯文內容為真實，而系爭錄
    音帶內容既顯示：｛甲○○說：「都是好好安慰你（乙○○），我講做事情啊，
    急著不：：：：：拆夥啊，三個月賠了六十萬，：：：賠了那麼多，一上來賠了
    四十萬，有車子，車子賣了，那那一百萬是我拿的是不是，你你你我借你的對不
    對啊？」｝、｛乙○○說：「對。」｝、｛甲○○說：「我說啦，利息：：：多
    少我不要，本本錢還給我好啦，反正做生意的本錢還我好啦。」｝等語，足見原
    告在九十二年四月二十日至被告住處向被告催討欠債時，被告亦承認向原告借得
    一百萬元與人合夥做生意之情。雖被告抗辯系爭錄音內容係伊為與證人宋學環重
    修舊好，故對原告之指責均沈默以對及答應原告之所有要求云云，然依前開錄音
    內容顯示，被告係明白承認向原告借得一百萬元，並非沈默以對或只是單純答應
    原告之要求，是被告抗辯系爭錄音內容乃伊為與宋學環重修舊好而答應原告要求
    云云，亦無足取，益證證人宋學環前開證言應與事實相符，則被告僅因伊與宋學
    環有另案離婚訴訟即否認證人宋學環證言之真實性，同無可採。是綜合上情，堪
    信原告主張被告於九十一年六月十七日向原告借得系爭一百萬元借款，宋學環僅
    是陪同被告前去，並非與被告一同向原告借款，而扣除被告已清償之四十萬元，
    被告尚積欠原告六十萬元等情為真實，被告抗辯伊未向原告借款系爭一百萬元，
    亦未收受其中之二十萬元，且宋學環亦應為系爭借款之共同借款人云云，均屬空
    言，並無可採。
伍、按稱消費借貸者，謂當事人一方移轉金錢或其他代替物之所有權於他方，而約定
    他方以種類、品質、數量相同之物返還之契約。又借用人應於約定期限內，返還
    與借用物種類、品質、數量相同之物。未定返還期限者，借用人得隨時返還，貸
    與人亦得定一個月以上之相當期限，催告返還。民法第四百七十四條、第四百七
    十八條前段分別定有明文。經查被告向原告借得系爭一百萬元，僅於九十一年十
    二月三十一日清償其中四十萬元，尚餘六十萬元借款債務，有如前述，兩造復未
    約定清償期，則原告自得隨時請求被告清償。惟被告收受原告聲請本院所發之支
    付命令後，迄未向原告清償系爭六十萬元借款債務，從而原告依消費借貸之法律
    關係，請求被告給付六十萬元，即屬有據，應予准許。
陸、兩造均陳明願供擔保請准宣告或免為假執行，經核均與法律規定相符合，爰分別
    酌定相當之擔保金額併准許之。
柒、本件事證已臻明確，兩造其餘攻擊防禦方法，或非兩造協議之爭點或與判決結果
    無影響，不再一一論述，併此敘明。
據上論結，原告之訴為有理由，依民事訴訟法第七十八條、第三百九十條第二項、第
三百九十二條第二項，判決如主文。
中　　　華　　　民　　　國　　九十三　　年　　　三　　　月　　　一　　　日
                                臺灣桃園地方法院民事第二庭
~B法　　　官　林雯娟
右為正本係照原本作成
如對本判決上訴，須於判決送達後廿日內向本院提出上訴狀
中　　　華　　　民　　　國　　九十三　　年　　　三　　　月　　　一　　　日
~B法院書記官　林韡婷
